【裁判字號】    88,易,3926
【裁判日期】    890324
【裁判案由】    贓物
【裁判全文】
臺灣臺中地方法院刑事判決                        八十八年度易字第三九二六號
    公  訴  人  臺灣台中地方法院檢察署檢察官
    被      告  乙○○
右列被告因贓物案件，經檢察官提起公訴（八十八年度偵字第一○九五五號），本院
判決如左：
    主  文
乙○○收受贓物，處有期徒刑貳月，如易科罰金，以參佰元折算壹日。
    事  實
一、乙○○明知綽號「土虱」之黃昭原（音譯）於八十八年一月中旬，在台中市北屯
    區「一點利黃昏市場」前，交付其使用之車牌號碼ＮＵ–五五八一自小客車，係
    丙○○所有而由張德誠使用，於八十七年十一月間，在台中縣烏日鄉○○路名豐
    交通股份有限公司停車場失竊之贓車，竟予以收受並做為交通工具使用，嗣於八
    十八年四月三十日，乙○○將上開贓車停放於台中市○○區○○路一段八六○號
    前時，同日二十一時為丙○○發現而在場守候，同年五月一日凌晨四時許，乙○
    ○前來駕駛上開贓車至台中市南屯區○○○路○段與惠中路口加油站加油時，為
    丙○○報警當場查獲，並扣得其所有鑰匙一把。
二、案經台中縣市警察局第四分局移送臺灣臺中地方法院檢察署檢察官偵查起訴。
    理  由
一、訊據被告乙○○對於右揭自綽號「土虱」黃昭原處收受上開車輛之事實坦承在卷
    ，惟矢口否認有贓物之認識，並辯稱曾透過朋友查證知為他人註銷車籍之廢車，
    伊始予以收受云云。然查：上開車牌號碼ＮＵ–五五八一自小客車，乃係被害人
    丙○○所有而交由張德誠使用，於八十七年十一月間，在台中縣烏日鄉○○路名
    豐交通股份有限公司停車場失竊等事實，業經證人丙○○、張德誠於偵查中指述
    甚詳，並有贓物領據、車籍作業系統─查詢認可資料附於偵查卷內可稽，核與證
    人甲○○於本院審理中到院所證述：上開車輛因停放於伊家附近之停業修車廠很
    久，伊曾請巡邏員警查詢，惟無他人報明失竊之紀錄，因被告乙○○缺乏交通工
    具，常向綽號「土虱」之黃昭原借車，因黃昭原嫌麻煩，乃將該車送修後，交付
    被告乙○○使用，二人並曾為修理費用發生爭執等語相符。次查，被告乙○○雖
    辯稱曾透過朋友查證知為他人註銷車籍之廢車始予以收受云云，然卻未能提供代
    其查證車籍資料之友人之真實姓名及年籍，以供本院傳訊查證，本難遽信屬實，
    加以汽車均須設立車籍並領用牌照及行車執照後，始得合法上路使用，如因車輛
    老舊致不堪使用而註銷車籍時，車牌亦須向監理單位辦理繳銷，以免繼續負擔車
    輛稅賦，此為眾所皆知之事。被告乙○○自綽號「土虱」黃昭原處收受上開車輛
    使用時，該車之車牌仍懸掛於車上，並未辦理繳銷，又被告乙○○使用上開車輛
    至遭警查獲時，已有四個月之久，其均未向綽號「土虱」黃昭原索取任何行車證
    件，足見被告乙○○於收受上開車輛時，對該車係屬綽號「土虱」黃昭原或他人
    所竊取一節，應有認識，且縱認無收受贓物之直接故意，參諸上情，其對所收受
    未付任何行車證件之上開車輛為他人失竊之贓物，亦應有所預見，且其發生亦不
    違背其本意，其至少亦有間接故意。事證明確，被告乙○○犯行足以認定。
二、被告乙○○收受他人失竊之車輛供己使用，核其所為，係犯刑法第三百四十九條
    第一項收受贓物罪。爰審酌被告乙○○犯罪之動機、目的在圖私益，知悉上開車
    輛係屬贓物，竟仍予收受，其犯罪手段對他人財產權構成負面影響，然其收受之
    車輛僅有一部，且屬價值不高之舊車，車輛復已返還被害人，惡性尚非重大及其
    智識程度、犯罪後態度等一切情狀，量處如主文所示之刑，並諭知易科罰金之折
    算標準。至扣案之鑰匙一把，雖為綽號「土虱」黃昭原併同贓車交付時一併交與
    被告乙○○收受，且供其駕駛上開贓車使用，惟該把鑰匙並非贓物，且收受贓物
    為狀態犯（有稱即成犯），被告乙○○於向綽號「土虱」黃昭原收受該車時，其
    犯行即已成立，其以該把鑰匙發動並使用車輛，核非收受贓物罪之構成要件行為
    ，從而扣案鑰匙一把，非屬供犯本罪所用之物，爰不予宣告沒收，附予敘明。
據上論斷，應依刑事訴訟法第二百九十九條第一項前段，刑法第三百四十九條第一項
、第四十一條，罰金罰鍰提高標準條例第一條前段、第二條，判決如主文。
中      華      民      國      八十九      年    三    月    二十四    日
                                臺灣臺中地方法院刑事第七庭
                                    法  官  林  宗  成
右正本證明與原本無異。
如不服本判決，應於送達後十日內向本院提出上訴狀（須附繕本），上訴於台灣高等
法院台中分院。
                                    書記官
中      華      民      國    八十九    年     三       月    二十七    日
附錄論罪科刑法條
刑法第三百四十九條第一項：
收受贓物者，處三年以下有期徒刑、拘役或五百元以下罰金。


司法院資訊處製作；財團法人民間司法改革基金會備份。
